最高法院刑事判決　　　　　　　　　　　　　　　　八十七年度台上字第二八七號
　　上　訴　人　甲○○　女
　　　　　　　　乙○○　男
　　　　　　　　　　　　號
右上訴人等因貪污等罪案件，不服台灣高等法院台中分院中華民國八十六年六月十八
日第二審更審判決（八十五年度上更(一)字第一五九號，起訴案號：台灣台中地方法院
檢察署八十三年度偵字第一三九八六、一一七○八號），提起上訴，本院判決如左：
    主  文
原判決撤銷，發回台灣高等法院台中分院。
    理  由
本件原判決撤銷第一審依牽連關係從一重論處上訴人甲○○連續依據法令從事公務之
人員，對於主管之事務間接圖利，及從一重論處上訴人乙○○連續行使變造公文書罪
刑之判決，改判論處上訴人甲○○共同變造公文書，足以生損害於公眾，及共同公務
員明知為不實之事項，登載於職務上所掌之公文書，足以生損害於公眾。論處上訴人
乙○○行使變造公文書，足以生損害於公眾，及行使公務員明知為不實事項而登載於
職務上所掌之公文書，足以生損害於公眾罪刑，雖非無見。惟查：(一)刑法第二百十一
條所謂變造公文書，係指無製作權或無變更權人就他人製作之文書，變更其內容而言
。苟公務員對於文書之內容，本有變更職權，而加以變更，加添不實之事項，要屬同
法第二百十三條之範疇。本件原判決認定上訴人甲○○在稅務員林藹庭所製作核發之
稅籍證明書之空白備註欄內，加填不實之「五十八年三月七日建造完成」等內容，並
在其上加蓋「助理稅務員甲○○」之職章。究應成立變造公文書或公務員登載不實文
書罪，依前說明，自應查明上訴人就稅務員林藹庭核發之稅籍證明書有無變更或加註
之職權而定，原審未向上訴人服務之機關調查上開事項，以為判斷之依據，遽論以變
造公文書罪責，自嫌未盡調查之能事。(二)刑法上所稱公文書，謂公務員職務上製作之
文書，同法第十條第三項定有明文。本件由公務員職務上製作之房屋稅籍證明書，固
屬公文書。至房屋所有權人所製作提出之房屋設籍課稅申明書，本屬私文書。雖其為
公務員核發房屋稅籍證明書之依據，並已編訂於該核發房屋稅籍證明書之案卷內。但
文書之製作行為，係以文字、符號表示意思之行為，雖上開私文書已附訂於前述公文
書之案卷內，而在公務員職務掌管之中，仍非將該房屋所有權人所表示之意思引為公
務員所表示，該由房屋所有權人具名製作之房屋設籍課稅申明書，自不能因此變為公
務員職務上製作之公文書。原判決認定上訴人乙○○提出之房屋設籍課稅申明書，經
編訂為公務員職務上所掌文書案卷之一部分時，該私文書亦成為公文書，其法律上之
見解，不無可議。上訴意旨，指摘原判決違背法令，非無理由，應認仍有撤銷發回之
原因。
據上論結，應依刑事訴訟法第三百九十七條、第四百零一條，判決如主文。
中      華      民      國    八十七    年      一      月    二十二    日
                              最高法院刑事第六庭
                                  審判長法官  黃  劍  青
                                        法官  劉  敬  一
                                        法官  林  增  福
                                        法官  邵  燕  玲
                                        法官  張  清  埤
      右正本證明與原本無異
                                              書  記  官
中      華      民      國    八十七    年      二      月      四      日
